臺灣高等法院臺南分院刑事裁定　　　　　 100年度抗字第89號
抗　告　人　臺灣臺南地方法院檢察署檢察官
被　　　告　張今是
具　保　人　張昨非
上列抗告人因沒入保證金案件，不服臺灣臺南地方法院中華民國
100年1月31日裁定（99年度聲字第2349號）提起抗告，本院裁定
如下：
    主  文
抗告駁回。
    理  由
一、本件抗告意旨略以：
(一)、受刑人張今是業已知曉應於民國（下同）99年10月28日上午
    10時到署執行，此從受刑人聲請延緩執行狀之內容即可知。
    又本署所寄發與受刑人之99年12月28日上午10時應到署執行
    之執行傳票，亦經合法送達。是受刑人於99年10月28日或99
    年12月28日至本署接受執行之日期皆已特定，其自可擇一日
    期到署執行，要無任何困難可言。是其上開2 時間均未到署
    執行，拘提亦未獲，應可認定其逃匿無疑。原裁定以前揭執
    行時間不一，即便其拘提未到案，亦無從認定其逃匿，顯屬
    有誤。
(二)、再受刑人明知其應於99年10月28日到本署執行，卻未到署，
    ，反而聲請延緩執行。經本署於99年11月3 日發文其所請於
    法無據，不予准許後，受刑人自應儘速到署執行，應無再行
    通知其到署後卻未到始能拘提之理。若依原裁定之見解，受
    刑人只要於每次於再行通知日期前均再次遞狀聲請延緩執行
    ，即無從認定其有逃匿之意，則本署即須再另行通知其到署
    執行，如此惡性循環，永無聲請沒入保證金之可能。是本件
    受刑人業經合法通知，拒不到署執行，本署核發拘票囑警拘
    提，自屬合法有據。況受刑人經拘提未獲；於合法送達傳票
    所載之同年12月28日上午10時，亦未到署執行，其已有逃匿
    之事實，至為明顯。
(三)、另參酌同一受刑人另案之具保人張聖德，亦經本署檢察官通
    知其應於99年10月28日上午10時帶同受刑人到署，該時間與
    具保人張昨非受通知之時間相同。又受刑人及具保人均未到
    署以後之程序，包括傳喚受刑人於99年12月28日上午10時到
    署執行、拘提受刑人、受刑人聲請延緩執行、本署函覆不予
    准許延緩執行等資料，均與本案相同，經本署檢察官以99年
    度執聲沒字第140 號聲請臺灣臺南地方法院沒入張聖德繳納
    之保證金新臺幣（下同）3 萬元，前揭法院業以99年度聲字
    第2348號裁定宣告沒入之。顯見原裁定所駁回聲請，認事用
    法未洽，為此提起抗告，請將原裁定撤銷，更為適當合法之
    裁定。
二、按具保之被告逃匿者，應命具保人繳納指定之保證金額，並
    沒入之。不繳納者，強制執行。保證金已繳納者，沒入之；
    又沒入保證金，以法院之裁定行之。另受死刑、徒刑或拘役
    之諭知，而未經羈押者，檢察官於執行時，應傳喚之；傳喚
    不到者，應行拘提。前項受刑人，得依第76條第1款及第2款
    之規定，逕行拘提，及依第84條之規定通緝之，刑事訴訟法
    第118條第1項、第121條第1 項及第469條分別定有明文。應
    認檢察官於執行時，係應傳喚受死刑、徒刑或拘役之諭知，
    而未經羈押之受刑人，而非具保人。又具保係以命具保人提
    出保證書及繳納相當之保證金方式，而釋放被告，其為羈押
    之替代手段，而繳納保證金之目的即在擔保被告之按時出庭
    或接受執行，使訴訟程序得以順利進行，故沒入具保人繳納
    之保證金，應以被告在逃匿中為要件，只有於被告逃匿時，
    法院始得裁定沒入所繳納之保證金。
三、經查：
(一)、被告張今是前於98年間因犯詐欺罪、放火燒毀建築物罪及殺
    人未遂罪等案件，經檢察官聲請羈押，原審法院訊問後，於
    98年9月25日裁定羈押，被告所犯上開案件，先後於98年1月
    月10日、同年11月19日由具保人張聖德、張昨非分別繳付保
    證金3 萬元及10萬元，並於98年11月19日具保停止羈押予以
    釋放在案。而被告所犯上開案件，經原審以98年訴字第1393
    號判決犯詐欺罪，處有期徒刑4 月，犯殺人未遂，處有期徒
    刑5年10月，應執行有期徒刑6年，經上訴本院，於99年7 月
    21日以99年上訴字第434 號判決將原判決關於殺人未遂罪部
    分暨執行刑部分均撤銷，犯放火燒燬現供人使用之住宅，未
    遂，處有期徒刑3 年10月。其他上訴駁回。駁回上訴與撤銷
    改判部分所處之刑，應執行有期徒刑4 年。其中被告所犯詐
    欺罪部分於99年7 月21日確定乙節，有聲請人提出之訊問筆
    錄、原審刑事報到單、原審刑事保證金收據、上開案號刑事
    判決，及臺灣高等法院全國前案簡列表各1份在卷可稽。
(二)、次查，被告所犯詐欺案件於99年7 月21日確定，經臺灣臺南
    地方法院檢察署於99年10月11日分別以南檢欽丁99執字第57
    51號字第63932 、63931 、63930 號通知，請具保人張聖德
    、張昨非二人通知或帶同被保人（即受刑人張今是）於99年
    10月28日上午10時到案接受執行，逾期該被保人如逃匿，則
    依法聲請沒入保證金3 萬元及10萬元，該通知請具保人張聖
    德、張昨非2 人帶同被保人（即受刑人）張今是於99年12月
    28日上午10時到案接受執行，亦有臺灣高等法院臺南分院檢
    察署99年8 月19日檢義字第0990000547號函、臺灣高等法院
    臺南分院檢察署檢察官執行資料登記表、臺灣臺南地方法院
    檢察署刑事執行案件進行單、通知、送達證書等資料均附卷
    可按。依上，本案檢察官傳喚受刑人張今是到案執行時間係
    為99年12月28日上午10時，受刑人如於上開時間經傳喚不到
    ，始得依法拘提或通緝，而於「未依法變更執行日期」，經
    合法傳喚受刑人執行前，執行檢察官應受該執行命令所拘束
    ，否則受刑人、具保人將受不可預測之不利益。本案執行檢
    察官雖通知具保人張昨非帶同受刑人張今是於99年10月28日
    上午10時到案接受執行，受刑人張今是固未於該日前往接受
    執行，而上開期日既係通知具保人而已，顯非傳喚未經羈押
    之受刑人張今是，則執行檢察官據此而拘提受刑人，並認受
    刑人係在「逃匿中」，揆諸上開說明，應認依法不合。
(三)、復查，受刑人張今是雖未於99年10月28日上午10時到案執行
    ，然其於99年10月26日具狀聲請延緩執行（按具狀日期為10
    月26日，承辦檢察官於11月1 日批示：不准），前開執行單
    位並於99年11月3日函覆：「因查無刑事訴訟法第467條之停
    止執行原因，礙難准許」等語，惟該函並未依法變更到案執
    行之期日，並命具保人帶同受刑人到案執行，雖於同年月 9
    日向臺南縣警察局永康分局、臺南市警察局第五分局、第一
    分局等單位發函，請各該分局即派警於所附之拘票所載99年
    11月22日以前拘提受刑人張今是到案，嗣由各分局報告前往
    各址拘提無著等情，亦有受刑人提出之刑事聲請延緩執行狀
    、臺灣臺南地方法院檢察署99年11月3 日南檢欽丁99執5751
    字第69402號函、99年11月9 日南檢欽丁99執5751字第70895
    、70894、70893號函、拘票、臺南市警察局第一分局99年11
    月29日南市警一刑字第09941450160 號函、報告書、臺南縣
    警察局永康分局99年11月24日南縣永警偵字第0990024992號
    函、報告書臺南市警察局第五分局99年11月26日南市警五刑
    字第0994541670號函、報告書等資料均在卷可憑。故而本件
    受刑人張今是縱自其他具保人處得悉執行日期為99年10月28
    日上午10時許，且未按期到案接受執行，然其於99年10月26
    日提出聲請延緩執行後，抗告人雖於11月3 日函覆「礙難准
    許」後，隨即發函拘提受刑人，惟未再以傳票通知「另行到
    案日期」，並命具保人帶同受刑人到庭執行，自難僅因受刑
    人未於99年10月28日未自行到案接受執行，及拘提無著等情
    ，遽認為被告逃匿。因之，原裁定以抗告人（即聲請人）未
    再通知受刑人接受執行時間，旋於同年月5 日發函拘提受刑
    人，雖未拘獲，然執行檢察官係通知受刑人張今是於99年12
    月28日到案執行，且未再行通知受刑人執行期日，則難僅因
    被告拘提未獲，或未自行到案接受執行，即認為被告逃匿而
    與刑事訴訟法第118條第1項沒入保證金之要件相符等情，而
    駁回聲請，即無違法或不當。
(四)、抗告人辯稱：通知上之到案日期（99年10月28日上午10時
    到案執行）與執行傳票所載之到案日期（應到日期：99年10
    月28日上午10時）之日期雖有不同，然均屬特定，受刑人自
    可擇一到署執行；又受刑人於10月28日後已知否准其延緩
    執行之聲請，猶未盡速到案執行；且另案具保人張聖德部
    分亦業經原裁定法院以99年度聲字第2348號裁定宣告沒入等
    情，請求撤銷原裁定，更為適當合法之裁定等語。惟查：
(1)、按通知具保人張昨非帶同受刑人張今是到案接受執行日期為
    99年10月28日上午10時，惟通知受刑人張今是到案日期為99
    年12月28日上午10時，雖均為特定日期，惟檢察官於執行時
    ，既係應傳喚受死刑、徒刑或拘役之諭知，而未經羈押之受
    刑人，而非具保人，應認受刑人張今是於99年12月28日如未
    到庭執行時，始得拘提、通緝，而認受刑人確有逃匿之事實
    ，而據以沒入保證金，始為適法。
(2)、再原執行檢察官固以函覆方式「否准受刑人之延緩執行之聲
    請」，然執行檢察官傳喚受刑人張今是到案執行之期日，即
    在此之後之99年12月28日，故而，尚難據此認受刑人受刑人
    於99年11月3 日確已知悉其聲請延緩執行之聲請遭駁回，即
    認受刑人有逃匿之情形。
(3)、另法院所為之裁定，乃法官依個案之卷證資料，依經驗法則
    及論理法則為自由心證所為，是以，個案情形縱相類同，然
    經法院審認後，尚非均有同樣之結論，況且，另案裁定對於
    本案亦無拘束效果。職是，抗告理由辯稱原裁定法院99年度
    聲字第2348號裁定宣告沒入具保人張聖德3 萬元乙情，對本
    案無拘束力，抗告人所辯亦無憑採。
(五)、綜上，原裁定以抗告人通知受刑人之執行時間係99年12月28
    日；受刑人於99年10月26日聲請延緩執行後，抗告人固於99
    年11月3 日函覆以否准之結果，然依法變更傳喚受刑人到案
    執行之時間乙節，難認受刑人張今是即有逃匿之事實，而駁
    回聲請，經核並無不合。抗告人猶執前詞，因而指摘原裁定
    不當，為無理由，應予駁回。
四、據上論結，應依刑事訴訟法第412條，裁定如主文。
中    華    民    國  100    年      5    月    10    日
                  刑事第四庭    審判長法  官  吳志誠
                                      法  官  羅心芳
                                      法  官  吳森豐
以上正本證明與原本無異。
不得再抗告。
                                      書記官  岑  玢
中    華    民    國  100    年      5    月    10    日